臺灣彰化地方法院民事判決　100年度訴字第836號
原　　　告　阮 文 筆
　　　　　　張 關 雎
被　　　告　黃 梓 芳
上列當事人間請求損害賠償事件，原告提起刑事附帶民事訴訟，
經本院刑事庭裁定移送民事庭（100年度附民字第109號），本院
於民國100年10月26日言詞辯論終結，判決如下：
    主      文
被告應依序給付原告阮文筆、張關雎各新台幣50,000元、新台幣
60,000元。
原告其餘之訴駁回。
本判決第一項得假執行。但被告如分別以新台幣50,000元、新台
幣60,000元為原告阮文筆、張關雎預供擔保，各得免為假執行。
    事實及理由
一、原告主張：被告為原告張關雎之姊夫，原告阮文筆與張關雎
    二人為夫妻，被告長久以來，經常在彰化縣花壇鄉○○路○
    段457號彰化監理站內、外大樹下或停車場之公開場所,公然
    以穢語大聲辱罵原告二人，讓原告顏面盡失。於民國99年12
    月31日13時許，被告復在上開監理站停車場入口處之公開場
    所，以台語稱「你家會死人！要不然再試試看！讓你在這社
    會上無法度站起」、「幹你佬」、「不吃子」、「我沒在怕
    事，你杯若要你死，一次你就死了…，幹你佬雞巴，給我兩
    個案底，啊赫！我會加倍還你，我會加倍還你，你聽有嗎？
    」、「我要用武的甲你處理，你害我犯兩種案件，我有案底
    兩件，就是被你所害的，我現在要用武的處理。不要緊！我
    用花錢的，你家死人跟我沒關係，別的沒有，我若花錢花不
    起，我才輸你！你家怎樣跟我沒關係，要甲你處理的好洩好
    洩，我話頭甲你聲明，若不影，你家死人，一定會死人」等
    語，公然辱罵及恐嚇原告張文筆，足以貶損原告張文筆人格
    名譽並致心生畏懼。當日13時40分許，被告復在上揭公開處
    所，以台語稱「你家會死人，你不知道嗎？你給我兩個案底
    ，你家會死人，你家大大小小會死人」、「你讓我有兩個案
    底，啊赫！看要斷手斷腳還是整個人全身不見！試試看！」
    、「你最行！我怕你錄！你陰沈！你小人！幹你娘雞巴」、
    「我犯案兩次案件，我第一點找重點，你阿佑我先刺死他，
    再刺死你們兩個！」、「我絕對不放你煞的！我絕對不放你
    煞的！你們給我小心點！不放你煞！你要用明的，我要用黑
    的…，我若不除掉你，我輸你」等語，公然侮辱及恐嚇原告
    張關雎，足以貶損原告張關雎人格名譽並足使其心生畏懼，
    危害於安全。被告上開不法犯行，業經台灣彰化地方法院檢
    察署檢察官提起公訴,並為本院刑事庭以100年度簡字第1755
    號刑事簡易判決各判處拘役50日、拘役55日,應執行拘役100
    日案等情，本於侵權行為之法律關係，求為命被告分別賠償
    原告阮文筆、張關雎精神慰撫金各新台幣（下同）60萬元（
    恐嚇、妨害名譽均各請求賠償50萬元、10萬元）之判決。
二、被告則以：伊沒有欠原告錢，原告請求高額賠償是要勒索，
    伊只是罵粗話及髒話，而且刑事部分已受處罰，沒有那麼嚴
    重，應該不用賠償等語，資為抗辯。
三、原告主張之前揭事實，為被告於刑事案件偵審時坦白承認，
    ，並有刑事判決及刑事卷附錄音譯文可參，堪信為真實。按
    因故意或過失，不法侵害他人之權利者，負損害賠償責任。
    不法侵害他人之名譽、自由者，被害人雖非財產上之損害，
    亦得請求賠償相當之金額,民法第184條第1項前段、第195條
    第1項前段定有明文。所謂自由權的侵害,包括身體自由及精
    神自由皆不受他人妨礙或干預之權利，即侵害他人之自由，
    並不以剝奪他人之行動或限制其行動自由為限，即以強暴、
    脅迫之方法，影響他人之意思決定，或對他人身心加以恐嚇
    、威脅，使生危害，亦包括在內。而名譽為一個人的道德、
    品格及信譽在社會上所得到的評價，以言語、文字或其他類
    似的表達方法，貶低他人在社會上的評價，造成他人對被害
    人產生厭惡、懷疑、蔑視或其他負面觀感者，即屬他人名譽
    權之侵害行為。另所謂非財產上損害即為精神慰撫金，雖與
    財產上損害之計算不同，然非不可斟酌雙方身分資力與加害
    程度及其他各種情形核定相當之數額（最高法院51年台上字
    第223號判例意旨參照)。即慰撫金之量定，應斟酌雙方之身
    分、地位、智識程度、經濟狀況、侵害行為之情節及被害人
    受侵害權利之性質、身心痛苦程度等關係定之。查被告在公
    開場所，以前開言詞公然辱罵並恐嚇原告，足以貶損原告之
    社會上評價，並使其心生畏懼，致生危害於安全，係故意不
    法侵害原告之名譽及自由。原告以其因此精神上受有痛苦，
    本於侵權行為之規定，請求被告賠償精神慰撫金，於法即屬
    有據。被告抗辯其刑事部分已判刑受罰，且情形不嚴重，應
    該不用賠償，委無可取。
四、另原告張關雎為被告配偶之妹，雙方為姻親關係，原告阮文
    筆學歷為國中畢業，原在彰化監理站內招攬客人代辦驗車及
    過戶為業，現以打零工維生，月入12,000元左右，名下有四
    筆土地，有貸款110萬元尚未還清，無存款及貴重財產(名下
    汽車均已報廢）；原告張關雎為空中商專結業，名下有自住
    房屋一棟及股票投資，無存款及貴重財產，現無業；被告學
    歷為國中畢業，以在監理站內攬客代辦驗車及過戶為業，平
    均月入20,000元，名下有房屋1棟，無存款及貴重財產(名下
    汽車已報廢），為兩造分別陳明，並有稅務電子閘門財產所
    得調件明細表在卷可參。審酌兩造有姻親關係，理應相互忍
    讓、和睦相處，即使因故有所爭執，亦應本乎理性，不應訴
    諸言語辱罵及恐嚇，致傷和氣,且被告前於99年8月17日、99
    年10月5日,兩次公然辱罵原告阮文筆，甫於99年11月26日為
    本院刑事庭以99年度易字第1111號刑事判決，依公然侮辱罪
    各判處罰金6,000元、罰金6,000元，應執行罰金10,000元，
    有刑事判決附本院100年度簡字第1755號刑事卷可參,暨被告
    行為之態樣、手段、行為後態度、原告二人精神上受打擊之
    程度等一切情狀，認為原告各請求被告賠償慰撫金60萬元（
    恐嚇、妨害名譽分別請求50萬元、10萬元），尚嫌過高，原
    告阮文筆部分應以50,000元（恐嚇部分35,000元、妨害名譽
    部分15,000元），原告張關雎部分應以60,000元（恐嚇部分
    45,000元、妨害名譽部分15,000元），始為相當。其請求逾
    此金額之部分，應不予准許。從而，原告依侵權行為之法律
    關係，請求被告賠償精神慰撫金，原告阮文筆在50,000元，
    原告張關雎在60,000元之範圍，均屬正當，應予准許。逾此
    範圍部分，為無理由，應予駁回。
五、本判決命被告給付之金額未逾50萬元，應依職權宣告假執行
    。另本院併依職權酌定相當金額，准被告預供擔保免為假執
    行。
據上論結，原告之訴為一部有理由，一部無理由，依民事訴訟法
第389條第1項第5款、第392條第2項，判決如主文。
中    華    民    國   100    年    10    月    28    日
                          民事第一庭
                              法  官  陳 瑞 水
以上正本係照原本作成。
如對本判決上訴，應於判決送達後20日內向本院提出上訴狀。如
委任律師提起上訴者，應一併繳納上訴審裁判費。
中    華    民    國   100    年    10    月    28    日
                              書記官  蕭 美 鈴